臺灣宜蘭地方法院民事裁定　　　　　　 100年度家聲字第65號
聲　請　人
即被繼承人
林游鳳之
遺產管理人　財政部國有財產局臺灣北區辦事處宜蘭分處
法定代理人　沈志欽
非訟代理人　李秀玉
上列當事人聲請撤銷遺產管理人職務事件，本院裁定如下：
    主      文
准予解任游義雄為被繼承人林游鳳（女，民國六年二月十九日
生，身分證統一編號：Ｚ000000000號）之遺產管理人
。
聲請程序費用由被繼承人林游鳳遺產負擔。
    理      由
一、本件聲請意旨略以：本院前於民國96年6月間以96年度財管
    字第7號民事裁定選任游義雄為被繼承人林游鳳之遺產管
    理人，繼於99年3月間復以98年度財管字第17號民事裁定選
    任聲請人為被繼承人林游鳳之遺產管理人，並於99年3月2
    9日確定在案。嗣聲請人依法辦理公示催告，執行遺產管理
    人之職務，惟上開2裁定均已確定，肇致聲請人與游義雄對
    於被繼承人林游鳳之遺產管理權之扞格，而有非訟事件法
    第148條第1項第3款之重大事由，爰依非訟事件法第111、14
    8、149、153條之規定，以利害關係人之身分聲請改任或解
    任被繼承人林游鳳之遺產管理人為單一等語。
二、按親屬會議選定之遺產管理人有：(一)違背職務上之義務者。
    (二)違背善良管理人之注意義務，致危害遺產或有危害之虞者
    。(三)有其他重大事由者，法院得依利害關係人或檢察官之聲
    請，徵詢親屬會議會員、利害關係人或檢察官之意見後解任
    之，命親屬會議於1個月內另為選定，非訟事件法第148條定
    有明文。又法院選任之遺產管理人有第147條第2項及第148
    條所定各款情形之一者，得依職權或依聲請改任之，非訟事
    件法第153條第2項亦有規定。
三、經查：
  (一)聲請人主張本院前於民國96年6月間以96年度財管字第7號民
    事裁定選任游義雄為被繼承人林游鳳之遺產管理人，繼於
    99年3月間復以98年度財管字第17號民事裁定選任聲請人為
    被繼承人林游鳳之遺產管理人，前開2裁定並均已確定等
    情，業據本院經依職權調取本院96年度財管字第5號及98年
    度財管字第7號民事卷宗查核屬實。則被繼承人林游鳳之
    遺產管理人既無重覆選任之必要，本件自有解任其一遺產管
    理人之重大事由存在。
  (二)又游義雄於96年間經本院選任為被繼承人林游鳳之遺產管
    理人後，漏未依法向本院聲請對被繼承人林游鳳之債權人
    及受遺贈人為報明債權及願受遺贈與否之公示催告乙節，業
    經本院調取100年度司家聲字第1號民事卷宗查閱無誤，而游
    義雄亦到庭陳述稱：伊不明瞭遺產管理人在法律應處理之事
    項為何，且不清楚相關法律規定，不知如何管理被繼承人林
    游鳳之遺產等語，有本院101年1月10日訊問筆錄在卷可參
    ，依此顯見利害關係人游義雄擔任遺產管理人期間，並未善
    盡遺產管理人之責任，致有危害被繼承人林游鳳遺產之虞
    ，且較聲請人為不適任。
  (三)再依國有財產法第12條規定，財政部國有財產局係非公用財
    產之管理機關，財政部國有財產局為代管無人承認繼承之遺
    產，並制定有「代管無人承認繼承遺產作業要點」，故代管
    無人承認繼承之遺產，係屬國有財產局依法應執行之事務。
    經審諸被繼承人林游鳳之遺產既均坐落在宜蘭縣境，本院
    認由聲請人即財政部國有財產局臺灣北區辦事處宜蘭分處擔
    任林游鳳之遺產管理人，自屬適當。而利害關係人游義雄
    亦同意聲請人在合理標準給付伊陳報支出之費用情形下，由
    聲請人擔任遺產管理人，並解任伊之遺產管理人職務等語在
    卷，另利害關係人賴忠昭（林游鳳配偶林朝福之子）則表
    示對此無意見乙節，有本院101年1月10日訊問筆錄附卷可按
    。總此，足認本件由聲請人擔任被繼承人林游鳳之遺產管
    理人，顯較由游義雄擔任為適當。
  (四)綜上所述，本件由游義雄擔任被繼承人林游鳳之遺產管理
    人既有解任之重大事由存在，爰依前揭規定，並參酌上情，
    裁定解任游義雄對於被繼承人林游鳳之遺產管理人職務。
    至本院解任游義雄遺產管理人之職務後，聲請人即當然為林
    游鳳之單一遺產管理人，附此敘明。
四、爰依非訟事件法第157條，裁定如主文。
中    華    民    國   100    年    1     月    17    日
                  臺灣宜蘭地方法院家事法庭
                      法  官  陳映佐
以上正本與原本無異。
如不服本裁定，應於裁定送達後10日內向本院提出抗告狀（應附
繕本）。
中    華    民    國   101    年    1     月    17    日
                      書記官  邱美龍